臺灣臺北地方法院刑事判決　　　　　　　　　　　　　九十三年度訴字第一七二號
　　公　訴　人　臺灣臺北地方法院檢察署檢察官
　　被　　　告　甲○○
右列被告因偽造文書案件，經檢察官聲請簡易判決處刑（九十二年度偵字第二一九四
一號），嗣經本院受理後（九十三年度簡字第二一０號），認為不宜以簡易判決處刑
，而改以通常程序審理，本院判決如左：
    主  文
甲○○無罪。
    理  由
一、本件公訴意旨略以：被告甲○○於民國九十二年五月二十三日二時五分許，駕駛
    竊得車牌號碼ＰＰＤ－０三一號機車（所犯竊盜犯行，因該案曾經判決確定而由
    臺灣臺北地方法院檢察署檢察官以九十二年度偵字第二一九四一號為不起訴處分
    在案），行經臺北市○○區○○路、萬和路口，遇警方實施攔檢勤務，詎為恐遭
    查悉竊盜犯行，竟冒用告訴人乙○○名義接受攔檢，並在舉發違反道路交通管理
    事件通知單（以下簡稱舉發通知單）上偽造「乙○○」簽名，以示業已收受該告
    發通知單，再交還交通警員收執，足生損害於乙○○及交通管理之正確性，因認
    被告甲○○上開行為涉有刑法第二百十六條、第二百十條之行使偽造私文書罪嫌
    。又公訴人另於本院九十三年二月二十六日審理時當庭追加起訴略以：被告甲○
    ○於當日遇警攔檢時，為恐上開竊盜犯行被發現，於警察詢問車主時，告知該車
    主為鄭文吉，而使該員警記載於舉發違反道路交通管理事件通知單，足生交通員
    警對道路交通事件管理之正確性，因認被告甲○○就此部分行為另涉有刑法第二
    百十四條之使公務員登載不實文書罪嫌。
二、按被告未經審判證明有罪確定前，推定其為無罪；又犯罪事實應依證據認定之，
    無證據不得認定其犯罪事實；又不能證明被告犯罪者，應諭知無罪之判決，刑事
    訴訟法第一百五十四條第一項、第二項及第三百零一條第一項分別定有明文。又
    被害人所述被害情形如無瑕疵可指，而就其他方面調查又與事實相符，其供述始
    足據為判決之基礎；且告訴人之告訴，係以使被告受刑事訴追為目的，是其陳述
    是否與事實相符，仍應調查其他證據以資審認（最高法院三十二年上字第六五七
    號、五十二年台上字第一三００號判例參照）。又事實之認定，應憑證據，如未
    能發現相當證據，或證據不足以證明，自不能以推測或擬制之方法，為裁判基礎
    （最高法院四十年台上字第八六號判例參照）。另認定犯罪事實所憑之證據，雖
    不以直接證據為限，間接證據亦包括在內；然而無論直接或間接證據，其為訴訟
    上之證明，須於通常一般之人不致有所懷疑，而得確信其為真實之程度者，始得
    據為有罪之認定，倘其證明尚未達到此一程度，而有合理之懷疑存在時，即無從
    為有罪之認定，亦有最高法院七十六年台上字第四九八六號判例可資參照。況刑
    事訴訟法第一百六十一條第一項亦規定，檢察官就被告犯罪事實，應負舉證責任
    ，並指出證明之方法，是檢察官對於起訴之犯罪事實，應負提出證據及說服之實
    質舉證責任，倘其所提出之證據，不足為被告有罪之積極證明，或其指出證明之
    方法，無從說服法院以形成被告有罪之心證，基於無罪推定之原則，自應為被告
    無罪判決之諭知，最高法院九十二年度台上字第一二八號著有判例可資參照。
三、公訴意旨認被告甲○○涉有刑法第二百十六條、第二百十條之行使偽造私文書及
    第二百十四條之使公務員登載不實犯行，無非係以：右揭犯罪事實，業據被告甲
    ○○於警訊中坦承不諱，並有舉發違反道路交通管理事件通知單在卷可稽為其主
    要論據。訊據被告甲○○固不否認有於前揭時、地為警攔檢之事實，然堅詞否認
    有何公訴意旨所稱之偽造文書犯行，辯稱：其並未於舉發通知單上以「乙○○」
    之名義簽名，僅告知員警該車車主姓名為鄭文吉等語。
四、經查：
（一）被告甲○○於九十二年八月十四日警訊中供稱：「（問：警方在你身上找到已
      撕破的紅單編號為北市警交大字第ＡＢＹ四一一一四四號，該紅單上違規人是
      你本人，而車號ＰＰＤ－０三一號，車主為鄭文吉，住址也同你
      料是否為你違規當時，由你親口告知警方，再由警方填寫後，你簽名的？你為
      何要謊報車主姓名及住址？）是的。因為是贓車，所以才亂報的。」等語，綜
      觀上開陳述內容，均未提及有何於舉發通知單上以「乙○○」之名義署押之行
      為，是公訴意旨認被告甲○○於警訊中就上開偽造文書犯行坦承不諱乙節，顯
      屬無據。又依卷附之舉發通知單所載內容，駕駛人為被告甲○○，車主姓名為
      鄭文吉，並無有關「乙○○」名義之記載，是公訴意旨以該舉發通知單所載內
      容據以認定被告甲○○確有冒用「乙○○」之名義簽收上開舉發通知單，自有
      未洽。況本院遍查卷內現存資料，並未發現公訴意旨所稱以「乙○○」名義簽
      收之舉發通知單，是被告甲○○所涉上開偽造文書犯行，尚屬無從證明。
（二）按刑法第二百十四條所謂使公務員登載不實事項於公文書罪，須一經他人之聲
      明或申報，公務員即有登載之義務，並依其所為之聲明或申報予以登載，而屬
      不實之事項者，始足構成，若其所為聲明或申報，公務員尚須為實質之審查，
      以判斷其真實與否，始得為一定之記載者，即非本罪所稱之使公務員登載不實
      ，最高法院七十三年度台上字第一七一０號著有判例可資參照。查本件被告甲
      ○○固不否認確曾告知車主姓名為鄭文吉之事實，然證人即舉發員警丙○○於
      本院九十三年三月三日審理中證稱：「（對於交通違規之稽查程序為何？）將
      其攔下請對方出示駕照及行照，一般如有帶駕照，就請其出示，若未帶駕照則
      請當事人口述，我們則以無線電呼叫值班台人員查詢監理資料，看是否有駕行
      照及違規紀錄，有關行照查核程序也是相同的。」、「（問：有無任何行政命
      令或法規要求查核人員必須查核車主資料？）一般都是要查核，如果碰到我們
      有事情時，我們則依當事人口述而登載。」、「（問：有關交通違規事件查驗
      行照及駕照目的為何？）查證有無駕照是為了要瞭解駕駛人是否有取得駕駛資
      格，行照目的是要查證車主為何人。」、「（問：當天是否有向違規人索取證
      件？）當時違規人他說駕照及行照都沒有帶。」等語，是依上開陳述之內容，
      有關交通違規事件之稽查，其駕駛人及車主身分是否屬實，主管機關尚有查核
      之權責，足見員警就該等事項有實質審查之義務，以判斷其真實與否，並非一
      經聲明，即有登載之義務。是被告甲○○縱告以不實之車主姓名，而使員警據
      以登載於舉發通知單，揆諸前揭之說明，自難以使公務員登載不實之罪名相繩
      。
    綜上所述，被告甲○○所涉上開偽造文書犯行，均屬無從證明。此外，復查無其
    他積極證據足資證明被告甲○○有何公訴意旨所稱偽造文書及使公務員登載不實
    文書之犯行，依照前開之說明，自應為被告無罪之諭知。
據上論斷，應依刑事訴訟法第四百五十二條、第三百零一條第一項前段，判決如主文
。
本案經檢察官林宗志到庭執行職務。
中　　　華　　　民　　　國　　九十三　　年　　　三　　　月　　  十    　日
                                      臺灣臺北地方法院刑事第十五庭
                                          審判長法  官  周  祖  民
                                                法  官  范  智  達
                                                法  官  黃  雅  君
右正本證明與原本無異。
如不服本判決，應於判決送達後十日內向本院提出上訴狀。
                                                書記官  黃  炎  煌
中　　　華　　　民　　　國　　九十三　　年　　　三　　　月　　　十　　　日
